臺灣板橋地方法院刑事判決　　　　　　　99年度易字第2720號
公　訴　人　臺灣板橋地方法院檢察署檢察官
被　　　告　林俊廷
選任辯護人　洪巧玲律師
被　　　告　葉彭宗
選任辯護人　詹漢山律師
上列被告因背信案件，經檢察官提起公訴（99年度偵字第18257
號），由本院合議庭裁定改行簡式審判程序，並判決如下：
    主  文
林俊廷共同為他人處理事務，意圖為第三人不法之利益，及損害
本人之利益，而為違背其任務之行為，致生損害於本人之利益，
處有期徒刑參月，如易科罰金，以新臺幣壹仟元折算壹日；又共
同為他人處理事務，意圖為第三人不法之利益，及損害本人之利
益，而為違背其任務之行為，致生損害於本人之利益，處有期徒
刑參月，如易科罰金，以新臺幣壹仟元折算壹日。應執行有期徒
刑肆月，如易科罰金，以新臺幣壹仟元折算壹日。緩刑參年。
葉彭宗共同為他人處理事務，意圖為第三人不法之利益，及損害
本人之利益，而為違背其任務之行為，致生損害於本人之利益，
處有期徒刑肆月，如易科罰金，以新臺幣壹仟元折算壹日；又共
同為他人處理事務，意圖為第三人不法之利益，及損害本人之利
益，而為違背其任務之行為，致生損害於本人之本人之利益，處
有期徒刑肆月，如易科罰金，以新臺幣壹仟元折算壹日。應執行
有期徒刑陸月，如易科罰金，以新臺幣壹仟元折算壹日。
    事  實
一、林俊廷自民國96年4 月1 日起至98年9 月30日為止，任職於
    址設臺北縣土城市（現已改制為新北市土城區○○○路○ 段
    191 號5 樓之2 「万德科技股份有限公司」（以下簡稱万德
    公司），受僱擔任電子產品銷售工程師，此間並被派駐至位
    於中國大陸東莞地區之東莞万德電子制品有限公司（以下簡
    稱東莞万德公司）任職，係為万德公司處理事務之人；葉彭
    宗則係自95年9 月7 日起至98年1 月5 日止，在万德公司
    MTD （鍵盤製造）擔任副總經理，負責銷售電子產品業務，
    嗣離職後已於98年6 月1 日起任職於万德公司在市場上之主
    要競爭廠商「品翔電通股份有限公司（以下簡稱品翔公司）
    業務副總經理，負責電子產品銷售業務，詎其2 人均明知依
    万德公司員工手冊及保密管理之相關規定，員工不得將公司
    交易祕密如商品價格、客戶檔案等資料對外透露，竟共同基
    於意圖為品翔公司不法之利益及損害万德公司利益之各別犯
    意聯絡，由葉彭宗指示林俊廷，事先提供万德公司之報價單
    、工程圖檔等予品翔公司人員，而分別為下列違背其任務之
    行為：
（一）於98年8 月間某日，品翔公司業務副總經理葉彭宗為能事
      先得悉万德公司對於客戶鵬智公司所提出有關NELL KEYPA
      D （NELL鍵盤零件）產品之實際報價，遂要求林俊廷將万
      德公司NELL KEYPAD 報價單，傳送給予品翔公司之年籍身
      分不詳名為「王懷政」（起訴書誤載為林懷政，以下同）
      之業務工程師，林俊廷乃依指示於同年8 月31日11時56分
      許，將万德公司有關NELL KEYPAD 產品之報價單檔案（
      NELL-KEYPAD -Q-0000000R.PDF ），利用網路MSN 傳送檔
      案之功能寄送予王懷政，藉以洩漏万德公司上開產品報價
      之商業秘密，並於同日11時59分許，透過網路MSN 對話方
      式，告知葉彭宗接收該報價單檔案，使万德公司之主要競
      爭廠商品翔公司人員得以事先知悉万德公司有關NELL  KE
      YPAD產品之對外報價，致生損害於万德公司之營業利益。
（二）復於98年9 月間某日，葉彭宗為得悉万德公司對於客戶富
      士康公司所提出有關WALLE KEYPAD（WALLE 鍵盤零件）產
      品之實際報價，遂又指示林俊廷將WALLE KEYPAD報價單及
      工程圖檔，傳送給葉彭宗、王懷政，林俊廷又依指示於同
      月某日將万德公司之WALLE KEYPAD報價單及工程圖檔，以
      電子郵件方式寄送予葉彭宗、王懷政，藉此洩漏万德公司
      上開產品報價之商業秘密，再於同年月22日20時41分許，
      利用網路MSN 方式告知葉彭宗接收該電子郵件內之檔案，
      使品翔公司人員亦得以事先獲悉万德公司有關WALLE KEY
      PAD 產品之報價及工程圖檔，致生損害於万德公司之營業
      利益。
（三）嗣林俊廷於98年9 月30日離職後，隨即轉往品翔公司擔任
      業務經理，負責電子產品銷售業務，此間因其將原由万德
      公司所配發之筆記型電腦繳回後，經万德公司員工赫然發
      現該電腦內留存林俊廷離職前與葉彭宗所為上開洩露報價
      單及工程圖檔等行為之相關MSN 對話記錄，始查悉上情。
二、案經万德公司告訴臺灣板橋地方法院檢察署檢察官偵查起訴
    。
    理  由
一、上開犯罪事實，業經被告林俊廷、葉彭宗於本院審理時均坦
    承不諱，核與告訴人於偵查中所指述之情節大致相符，並經
    證人即万德公司業務經理岳志國於偵查中證述明確，此外復
    有MSN對話紀錄列印資料、品翔公司登記資料查詢、林俊廷
    人事資料履歷表、離職申請書、勞工保險卡、葉彭宗人事資
    料履歷表、林俊廷名片、葉彭宗名片、王懷政名片、万德集
    團員工手冊、保密管理規定及廠商承諾書等影本附卷可資佐
    證，足供擔保被告2人之自白與事實相符，是以本件事證明
    確，被告上開犯行堪以認定，應依法論科。
二、按刑法第342 條之背信罪，其行為主體固以為他人處理事務
    之人為前提，但因身分或其他特定關係成立之罪，其共同實
    行者，雖無特定身分關係，依刑法第31條第1 項前段關於純
    正身分犯之規定，仍以共同正犯論。查被告葉彭宗所為上開
    之行為時，雖已非万德公司之員工，並非係為万德公司處理
    事務之人，惟其係與案發當時尚任職於告訴人万德公司共同
    實行，則揆諸上開規定，仍以共同正犯論。是核被告林俊廷
    、葉彭宗所為，均係犯刑法342 條第1 項之背信罪。其2 人
    就上開之背信犯行，有犯意聯絡及行為分擔，應論以共同正
    犯。又被告2 人所為先後2 次背信之犯行，犯意各別，行為
    互異，應予分論併罰之。至公訴意旨雖認被告2 人先後2 次
    背信之犯行，其行為本具反覆從事性質及延續性，應認係集
    合犯之包括一罪等語，惟按刑事法若干犯罪行為態樣，本質
    上原具有反覆、延續實行之特徵，立法時既予特別歸類，定
    為犯罪構成要件之行為要素，則行為人基於概括之犯意，在
    密切接近之一定時、地持續實行之複次行為，倘依社會通念
    ，於客觀上認為符合一個反覆、延續性之行為觀念者，於刑
    法評價上，即應僅成立一罪。學理上所稱「集合犯」之職業
    性、營業性或收集性等具有重複特質之犯罪均屬之，例如經
    營、從事業務、收集、販賣、製造、散布等行為概念者是（
    最高法院95年度臺上字第1079號判決參照）。經查：被告林
    俊廷雖係利用其任職於万德公司之機會而有上開2 次之背信
    犯行，然依被告2 人於本案中所「洩漏」屬於万德公司營業
    秘密之報價單及工程圖檔予品翔公司之犯罪行為態樣，其本
    質上並不具有反覆、延續實行之特徵，且該先後2 次背信行
    為之時間，相距已有20日以上，二者所洩漏之万德公司營業
    秘密分屬「不同產品」之報價單或工程圖檔，亦非在密切接
    近之一定時、地持續實行之複次行為，尚未符合學理上所稱
    「集合犯」之要件，自不能認僅成立1 罪，是此部分公訴意
    旨容有未洽，附此敘明。
三、另公訴意旨（包括補充理由書）雖以告訴人万德公司因被告
    2 人上開背信行為，致先後遭客戶鵬智公司要求減價，及流
    失來自於客戶富士康公司之訂單，其營業損失總計各為美金
    8117.76 元及人民幣73萬8790.8元等語，惟查：（一）參諸
    卷附告訴人万德公司於「98年9 月16日」所提出該公司向鵬
    智公司之報價單影本（參見偵卷第47頁）及鵬智公司於「98
    年10月16日」所提出對万德公司之採購訂單影本（參見偵卷
    第48頁）內所載貨品「單價」雖有不同，即後者單價為美金
    0.8120元，較前者單價為0.9630元為低廉，然此是否係確因
    鵬智公司告知万德公司因品翔公司報價較低，告訴人万德公
    司不得已只好降價求售，以及設若万德公司之單價維持0.96
    30元，鵬智公司是否仍採購相同數量，甚或完全不予採購，
    依卷內事證均無從加以證實，自不能逕以上開單價不同之差
    額作為計算万德公司營業損失之基礎，並據此估算万德公司
    實際上受有美金8117.76 元之營業損失；（二）又品翔公司
    確有於98年11月至12月間取得富士康公司採購其WALLEKEYPA
    D 產品之訂單，其數量共計33581 個一節，固有鴻海精密工
    業股份有限公司99年4 月9 日刑事陳報狀及所附進貨明細表
    1 份在卷可參，惟告訴人万德公司並非居於富士康公司之專
    屬供應商地位，設若富士康公司並未於上述時間向品翔公司
    採購WALLE KEYPAD產品，是否必定會轉而向告訴人万德公司
    採購上述「相同數量」之WALLE KEYPAD產品，亦缺乏進一步
    具體事證以實其說，自難遽以富士康公司上述向品翔公司採
    購WALLE KEYPAD產品之數量，作為告訴人万德公司受有營業
    損失之計算基礎，因而認定万德公司確受有人民幣73萬879
    0.8 元之營業損失，是公訴意旨主張告訴人万德公司另受有
    上開營業損失部分，自不足為採，惟此部分如成立犯罪，亦
    核與被告2 人所犯上述2 件背信罪之犯行屬於同一事實，具
    有事實上一罪之關係，爰不另為無罪之諭知，併此敘明。
四、爰審酌被告2 人先前均未有任何犯罪之犯罪前科紀錄，有臺
    灣高等法院被告前案紀錄表各1 份附卷可按，素行良好，惟
    於本案竟係利用其2 人均先後任職於告訴人万德公司之機會
    ，串謀違反相關公司員工保密之規定，由被告葉彭宗指示被
    告林俊廷將屬於万德公司營業祕密之產品報價單或工程圖檔
    ，對外透露予告訴人万德公司之主要競爭廠商品翔公司，嚴
    重損及万德公司之營業利益，其中被告林俊廷更係罔顧其對
    於万德公司所應盡之員工忠實義務，惡性不輕，復參酌其2
    人各自參與之情節輕重、犯罪動機、目的、手段、對告訴人
    所造成損失程度，以及嗣於本院審理時均已坦承本件犯行，
    其中被告林俊廷又已與告訴人達成和解（有和解書1 份附卷
    可稽）之各自犯後態度等一切情狀，分別量處如主文所示之
    刑，並均諭知易科罰金之折算標準及定其應執行之刑，以資
    儆懲。另查：被告林俊廷先前未曾受任何罪刑之宣告，已如
    前述，且其於犯罪後已知所悔悟，並已與告訴人達成和解，
    不僅同意支付賠償金10萬元，亦對告訴人表達歉意，告訴人
    則具狀表示諒解，本院認其經此偵審程序之進行及罪刑宣告
    之教訓後，應知警惕，而無再犯之虞，因認其所宣告之刑，
    以暫不執行為適當，爰併予宣告緩刑3 年，以勵自新。
五、末按「除被告所犯為死刑、無期徒刑、最輕本刑為3 年以上
    有期徒刑之罪或高等法院管轄第1 審案件者外，於前條第1
    項程序進行中，被告先就被訴事實為有罪之陳述時，審判長
    得告知被告簡式審判程序之旨，並聽取當事人、代理人、辯
    護人及輔佐人之意見後，裁定進行簡式審判程序。」刑事訴
    訟法第273 條之1 第1 項定有明文。查本件被告林俊廷、葉
    彭宗所犯上開刑法第342 條第1 項之罪，其法定刑並非最輕
    本刑為3年以上有期徒刑之罪，且被告2人於本院100年2月25
    日準備程序進行中，復就被訴之事實為有罪之陳述，經告知
    被告簡式審判程序之旨，被告2人、辯護人及公訴人對於本
    件改依簡式審判程序審理亦均表示同意，是本院即依前揭刑
    事訴訟法規定，裁定本件進行簡式審判程序，附此敘明。
據上論斷，應依刑事訴訟法第273條之1第1項、第299條第 1項前
段，刑法第28條、第31條第1 項前段、第342 條第1 項、第41條
第1 項前段、第51條第5 款，刑法施行法第1 條之1 ，判決如主
文。
本案經檢察官黃嘉妮到庭執行職務。
中    華    民    國    100     年  3    月    11     日
                        刑事第十八庭
                             法  官   楊仲農
如對本判決不服，應於送達後10日內，向本院提出上訴狀（應抄
附繕本）告訴人或被害人如對於本判決不服者，應具備理由請求
檢察官上訴，其上訴期間之計算係以檢察官收受判決正本之日期
為準。
                             書記官   田世杰
中    華    民    國   100    年    3     月    14    日
附錄本案論罪科刑法條全文：
中華民國刑法第342條
（背信罪）
為他人處理事務，意圖為自己或第三人不法之利益，或損害本人
之利益，而為違背其任務之行為，致生損害於本人之財產或其他
利益者，處 5 年以下有期徒刑、拘役或科或併科 1 千元以下罰
金。
前項之未遂犯罰之。